【裁判字號】    99,訴,1019
【裁判日期】    991229
【裁判案由】    違反毒品危害防制條例
【裁判全文】
臺灣屏東地方法院刑事判決              99年度訴字第1019號
公  訴  人  臺灣屏東地方法院檢察署檢察官
被      告  葉榮國
上列被告因違反毒品危害防制條例案件，經檢察官提起公訴（99
年度毒偵字第1415號），判決如下：
    主  文
葉榮國施用第一級毒品，累犯，處有期徒刑壹年伍月。
    事  實
一、葉榮國曾於民國87年間因施用毒品案件，經本院以87年度毒
    聲字第202 號裁定送勒戒處所觀察、勒戒後，因認有繼續施
    用毒品之傾向，經本院以88年度毒聲字第55號裁定令入戒治
    處所施以強制戒治，嗣經本院以88年度毒聲第1120號裁定停
    止戒治並付保護管束，嗣復因施用毒品，再經本院以88年度
    毒聲字第1594號裁定撤銷停止戒治令入戒治處所，嗣於89年
    5 月12日戒治期滿執行完畢釋放，並經臺灣屏東地方法院檢
    察署檢察官以89年度戒毒偵字第275 號為不起訴處分確定。
    又於上開強制戒治執行完畢釋放後5 年內之93年間，因施用
    毒品案件，經本院以93年度簡字第318 號判處有期徒刑6 月
    確定，嗣於94年5 月2 日縮刑期滿執行完畢。詎其明知海洛
    因為毒品危害防制條例第2 條第2 項第1 款所定第一級毒品
    ，不得非法持有、施用，竟基於施用第一級毒品之犯意，於
    99年4 月20日23時5 分為警採尿時起回溯96小時內之某時許
    ，在不詳處所，以不詳方式，施用第一級毒品海洛因1 次。
    嗣於99年4 月20日22時30分許，在屏東縣枋寮鄉○○村○○
    路10 6巷口處，因另案為警緝獲，復經徵得其同意後採尿送
    驗，檢出海洛因代謝後之嗎啡陽性反應，始悉上情。
二、案經屏東縣政府警察局枋寮分局移送臺灣屏東地方法院檢察
    署檢察官偵查起訴。
    理  由
壹、程序部分：
一、按被告以外之人於審判外之陳述，雖不符刑事訴訟法第159
    條之1 至第159 條之4 之規定，而經當事人於審判程序同意
    作為證據，法院審酌該言詞陳述或書面陳述作成時之情況，
    認為適當者，亦得為證據。當事人、代理人或辯護人於法院
    調查證據時，知有第159 條第1 項不得為證據之情形，而未
    於言詞辯論終結前聲明異議者，視為有前項之同意，刑事訴
    訟法第159 條之5 第1 項、第2 項分別定有明文。查本案判
    決所引用具傳聞性質之各項證據資料，業經本院於審判期日
    依法踐行調查證據程序，檢察官、被告就上開證據之證據能
    力均未爭執，且於言詞辯論終結前亦未聲明異議，茲審酌該
    等書面陳述作成時之情況，並無不宜作為證據之情事，且本
    院認為以之作為本件論罪之證據，均與待證事實具有關聯性
    ，作為本案之證據亦屬適當，是依上開規定，均應有證據能
    力。
二、卷附本案照片2 張，係傳達照相當時現場情況，而透過照片
    傳達的情形與現場真實情形，在內容上的一致性，透過機械
    的正確性來加以保障，換言之，照片並不存在人對現實情形
    的知覺、記憶所經常發生的表現錯誤，是照片之性質亦非供
    述證據，並無傳聞法則之適用，且於此亦別無證據證明上開
    資料有經偽造變造之情形，認亦有證據能力。
貳、認定犯罪事實所憑之證據及理由：
一、訊據被告葉榮國固不否認伊於前揭時、地，因另案經警緝獲
    ，徵得其同意後採尿送驗，且警方採尿所使用之塑膠瓶，為
    乾淨空瓶，其瓶內所採集之尿液確為伊所排放，並經伊於瓶
    蓋上按捺指印之事實，惟矢口否認有何施用毒品海洛因之犯
    行，辯稱：伊已無再施用毒品，且之前施用毒品已於上次經
    警緝獲後，由法院判決給予保護管束之機會云云，惟查：
  (一)被告葉榮國於前揭時、地，因另案為警緝獲，並徵得其同意
    後採集尿液送驗，嗣經警將該尿液檢體送請臺灣檢驗科技股
    份有限公司檢驗，其結果呈有海洛因代謝後之嗎啡陽性反應
    ，有該公司99年5 月19日編號KH/2010/00000000號濫用藥物
    尿液檢驗報告1 份( 見警卷第8 頁) 在卷可稽，復有屏東縣
    政府警察局枋寮分局偵辦疑似施用毒品尿液檢體檢體送驗代
    號與真實姓名對照表、採集尿液檢體送驗同意書、查獲毒品
    初步檢驗報告單、簡易快篩檢試劑使用說明書各1 紙及本案
    照片2 張( 見警卷第9 至13頁) 附卷可佐，此部分事實堪信
    為真。
  (二)雖被告堅持否認有何施用毒品之犯行，惟經本院將被告上開
    為警緝獲時所採集之尿液檢體2 瓶，再次送請高雄醫學大學
    附設中和紀念醫院進行檢驗，其結果仍呈有海洛因代謝後之
    嗎啡陽性反應，有該醫院99年11月22日報告編號0000-000、
    0000-000號濫用藥物尿液檢驗報告1 紙( 見本院卷第33、34
    頁) 在卷足稽；又被告於警詢及本院審理中均自承上開經警
    緝獲時所採集之尿液檢體確為其所排放，並經其於瓶蓋上按
    捺指印等語( 見警卷第3 頁、本院卷第25頁) ，是該送驗尿
    液檢體2 瓶自屬被告於其經警緝獲時所排放無訛，並佐以該
    尿液檢體2 瓶，先後送請臺灣檢驗科技股份有限公司及高雄
    醫學大學附設中和紀念醫院檢驗，其檢驗結果均呈有海洛因
    代謝後之嗎啡陽性反應等情，堪認被告確有施用第一級毒品
    海洛因，要無疑義，是被告上開所辯，自難以採信。
  (三)至被告另辯稱且該次施用毒品已於上次經警緝獲後，由法院
    判決給予保護管束之機會等語。然查被告於前揭時、地經警
    緝獲後，固經本院於99年8 月25日以99年訴緝字第23號判處
    有期徒刑1 年、6 月，應執行有期徒刑1 年4 月，緩刑3 年
    ，並應向指定之政府機關、政府機構、行政法人、社區或其
    他符合公益目的之機構或團體，提供60小時之義務勞務，緩
    刑期間付保護管束確定，有本院查詢裁判書1 紙( 見本院卷
    第27、28頁) 附卷可按；惟觀之上開判決所認定被告施用第
    一級毒品之犯行，係「被告於98年7 月7 日某時，在位於屏
    東縣枋寮鄉之某友人住處，先以將第一級毒品海洛因加水再
    以注射針筒注入體內之方式，施用第一級毒品海洛因1 次」
    ，而與本案起訴意旨係認定被告係「於99年4 月20日23時5
    分為警採尿時起回溯96小時內之某時許，在不詳處所，施用
    第一級毒品海洛因1 次。」迥然不同，二者顯非同一犯罪事
    實，是被告上開所辯，顯屬有誤，自無足為採。
  (四)綜上，本件事證明確，被告葉榮國前開施用第一級毒品海洛
    因之犯行，洵堪認定。
二、按海洛因係毒品危害防制條例第2 條第2 項第1 款所定之第
    一級毒品，不得非法持有、施用。次按修正之毒品危害防制
    條例第20條就施用毒品者，祇於「初犯」及「5 年後再犯」
    2 種情形，有其追訴條件之限制，即須於初犯經觀察、勒戒
    或強制戒治釋放後，5 年內均無施用毒品之行為，始能認其
    前所實施之觀察、勒戒或強制戒治已足遮斷毒癮，而得於5
    年後再犯時，再予適用初犯之規定，重行觀察、勒戒等程序
    。倘5 年內已經再犯，被依法追訴處罰，縱其第3 次（或第
    3 次以上）施用毒品之時間在初犯釋放5 年以後，即與「5
    年後再犯」之情形有別，且因已於「5 年內再犯」，顯見其
    再犯率甚高，原實施觀察、勒戒或強制戒治，已無法收其實
    效，而無5 年戒斷期之存在，自無再經觀察、勒戒及強制戒
    治之必要，應得逕行追訴處罰。本件被告前於87年間因施用
    毒品案件，經本院以87年度毒聲字第202 號裁定送勒戒處所
    觀察、勒戒後，因認有繼續施用毒品之傾向，經本院以88年
    度毒聲字第55號裁定令入戒治處所施以強制戒治，嗣經本院
    以88年度毒聲第1120號裁定停止戒治並付保護管束，嗣復因
    施用毒品，再經本院以88年度毒聲字第1594號裁定撤銷停止
    戒治令入戒治處所，嗣於89年5 月12日戒治期滿執行完畢釋
    放，並經臺灣屏東地方法院檢察署檢察官以89年度戒毒偵字
    第275 號為不起訴處分確定。復於上開強制戒治執行完畢釋
    放後5 年內之93年間，因施用毒品案件而經本院以93年度簡
    字第318 號判處有期徒刑6 月確定，此有臺灣高等法院被告
    前案紀錄表附卷可稽，被告既曾於「5 年內再犯」，且經法
    院判處罪刑確定，則其於99年4 月20日23時5 分為警採尿時
    起回溯96小時內之某時許，再度施用第一級毒品海洛因之行
    為，即非屬該條例第20條第3 項所定「5 年後再犯」之情形
    ，檢察官逕行依毒品危害防制條例第23條第2 項之規定，予
    以追訴，自屬適法，附此敘明。
三、故核被告葉榮國所為，係犯毒品危害防制條例第10條第1 項
    施用第一級毒品罪，其持有第一級毒品海洛因後，復進而施
    用，其持有第一級毒品海洛因之低度行為，已為施用第一級
    毒品海洛因之高度行為所吸收，應不另論罪。又被告有如事
    實欄所載論罪科刑執行之前科紀錄，有前開臺灣高等法院被
    告前案紀錄表在卷可查，其於有期徒刑執行完畢後，5 年以
    內故意再犯本件有期徒刑以上之罪，為累犯，應依刑法第47
    條第1 項規定，加重其刑。爰審酌施用毒品，不僅足以戕害
    其個人身心，且極易滋生其他犯罪，惡化治安甚重，嚴重損
    及公益，而被告前經觀察勒戒及強制戒治等程序助其戒除毒
    品，並經法院判處有期徒刑執行完畢後，仍再次為本件施用
    毒品犯行，顯見其不思悔改，自制力亦顯不佳，且被告於犯
    罪後仍飾詞狡辯，不僅態度不佳，且浪費司法資源，另衡及
    其素行、智識程度、生活狀況等一切情狀，認檢察官具體求
    處有期徒刑1 年5 月，尚稱允當，爰量處如主文所示之刑。
據上論斷，應依刑事訴訟法第299 條第1 項前段，毒品危害防制
條例第10條第1 項，刑法第11條前段、第47條第1 項，判決如主
文。
本案經檢察官鍾佩真庭執行職務。
中    華    民    國    99    年    12    月    29    日
               刑事第二庭   審判長法  官 徐美麗
                                  法  官 楊宗翰
                                  法  官 許瑜容
以上正本證明與原本無異。
如不服本判決應於收受本判決送達後十日內向本院提出上訴書狀
，其未敘述上訴理由者，並得於提起上訴後十日內向本院補提理
由書狀（均須按他造當事人之人數附繕本）「切勿逕送上級法院
」
中    華    民    國    99    年    12    月    29    日
                                  書記官 龔惠婷
本案論罪科刑法條全文：
毒品危害防制條例第10條
施用第一級毒品者，處6月以上5年以下有期徒刑。
施用第二級毒品者，處3年以下有期徒刑。

司法院資訊處製作；財團法人民間司法改革基金會備份。
